臺灣基隆地方法院刑事判決　　　　　　　 96年度訴字第493號
公　訴　人　臺灣基隆地方法院檢察署檢察官
被　　　告　丁○○
　　　　　　　　　　（另案在臺灣基隆監獄受刑中）
上列被告因違反毒品危害防制條例等案件，經檢察官提起公訴（
96年度偵字第2401號、第2556號、第2908號、第2945號、96年度
毒偵字第1283號）暨移送併案審理（96年度毒偵字第1385號、第
1429號），被告為有罪之陳述，本院合議庭裁定由受命法官獨任
以簡式審判程序進行審理，並判決如下：
    主  文
丁○○施用第一級毒品，累犯，處有期徒刑玖月；又竊盜，累犯
，處有期徒刑陸月，減為有期徒刑月；又竊盜，累犯，處有期
徒刑陸月，減為有期徒刑月，扣案之機車鑰匙壹支，沒收之；
又竊盜，累犯，處有期徒刑陸月，減為有期徒刑月；又攜帶兇
器竊盜，累犯，處有期徒刑柒月，扣案之尖嘴鉗壹支，沒收之。
應執行有期徒刑壹年捌月，扣案之機車鑰匙、尖嘴鉗各壹支，均
沒收之。
    事實及理由
一、犯罪事實
    (一)丁○○曾因施用毒品案件，經裁定送觀察、勒戒，認無
        繼續施用之傾向，由臺灣基隆地方法院檢察署檢察官於
        民國92年12月10日，以92年度毒偵字第840 號為不起訴
        處分確定，並於同年月12日執行完畢釋放；又因竊盜案
        件，經本院以92年度基簡字第781 號判決判處有期徒刑
        3 月確定，於93年3 月12日執行完畢。復因施用毒品案
        件，經本院93年度訴字395 號判決判處有期徒刑7 月確
        定，於94年4 月20日縮刑期滿執行完畢。又因施用毒品
        案件，經本院以94年度易字第303 號判決判處有期徒刑
        4 月確定，於95年2 月17日縮刑期滿執行完畢。復因施
        用毒品案件，經臺灣高等法院於96年4 月4 日，以96年
        度上訴字第289 號判決判處有期徒刑8 月、5 月，應執
        行有期徒刑1 年2 月，該判決於同年5 月4 日確定在案
        。
    (二)丁○○不思戒除毒癮，猶基於反覆持續施用第一級毒品
        海洛因之犯意，自上開臺灣高等法院96年度上訴字第
        289 號案件宣判即96年4 月4 日翌日起，至96年5 月24
        日止，在基隆市○○路316 巷3 號住處，以注射針筒施
        打手臂血管之方式，多次施用第一級毒品海洛因，平均
        每三至四日施用一次。先後於：(一)96年5 月2 日下午4
        時40分許，因另案恐嚇到場接受警方調查；(二)96年5 月
        24日下午5 時30分許，在基隆市○○路236 巷內停車場
        為警盤查，並於同日下午6 時10分許同意採尿；(三)96年
        5 月26日下午3 時30分許，在基隆市○○路128 號，因
        另案竊盜而遭查獲。經警三度採集其尿液送驗，結果均
        呈海洛因之嗎啡陽性反應，而悉上情。
    (三)丁○○意圖為自己不法之所有，於如附表所示之時間、
        地點，以如附表所示之手法，行竊如附表所示之人之財
        物。
二、程序事項
    查本件被告丁○○所犯者非為死刑、無期徒刑、最輕本刑為
    3 年以上有期徒刑之罪或高等法院管轄第一審案件，其於準
    備程序進行中，先就被訴事實為有罪之陳述，經告知其簡式
    審判程序之旨，並聽取公訴人、被告之意見後，本院業已依
    刑事訴訟法第273 條之1 第1 項之規定，裁定由受命法官獨
    任以簡式審判程序進行本案之審理。
三、證據名稱：竊盜部分詳如附表「證據一覽」欄所示（附表編
    號一所示之被害人丙○○雖指稱其遭竊財物另有現金新臺幣
    1,500 元，然此除為被告否認外，別無其他積極證據可佐，
    故本院無從認定此部分在失竊財物之範圍內）；施用第一級
    毒品之證據如下：
    (一)被告之自白。
    (二)臺灣檢驗科技股份有限公司96年5 月21日CH/2007/5021
        9 號濫用藥物尿液檢驗報告1 紙、臺灣尖端先進生技醫
        藥股份有限公司96年6 月6 日濫用藥物檢驗報告2 紙。
四、論罪科刑：
    (一)立法者針對特定刑罰規範之構成要件，已預設其本身係
        持續實行之複次行為，具備反覆、延續之行為特徵，故
        將之總括或擬制成一個構成要件之「集合犯」行為，因
        刑法評價上為構成要件之行為單數，應僅成立一罪。查
        毒品因具有成癮性、濫用性，故立法實務首重以刑事處
        遇方式戒斷行為人毒癮，若無法收其實效，始依法追訴
        處罰，故施用毒品本身具備反覆、延續之行為特徵，持
        續多次施用毒品始為此類犯罪之典型或常態，於刑法評
        價上，施用毒品應僅成立集合犯一罪。且自「刑事法若
        干犯罪行為態樣，本質上原具有反覆、延續實行之特徵
        ，立法時既予特別歸類，定為犯罪構成要件之行為要素
        ，則行為人基於概括之犯意，在密切接近之一定時、地
        持續實行之複次行為，倘依社會通念，於客觀上認為符
        合一個反覆、延續性之行為觀念者，於刑法評價上，即
        應僅成立一罪。學理上所稱『集合犯』之職業性、營業
        性或收集性等具有重複特質之犯罪均屬之，例如經營、
        從事業務、收集、販賣、製造、散布等行為概念者是（
        最高法院95年度臺上字第1079號判決意旨參照）」，亦
        可查悉我國終審機關採取相同立場。有關行為人多次施
        用毒品之犯罪，實務前均依修正前刑法第56條連續犯之
        規定論以一罪，並加重其刑，惟因上開連續犯規定業經
        修正刪除，並自95年7 月1 日施行，其中修正理由說明
        四並以：「至連續犯之規定廢除後，對於部分習慣犯，
        例如竊盜、吸毒等犯罪，是否會因適用數罪併罰而使刑
        罰過重產生不合理之現象一節，在實務運用上應可參考
        德、日等國之經驗，委由學界及實務以補充解釋之方式
        ，發展接續犯之概念，對於合乎接續犯或包括的一罪之
        情形，認為構成單一之犯罪，以限縮數罪併罰之範圍，
        用以解決上述問題」等語，本院基於前述施用毒品構成
        要件之反覆實行特徵，並考量連續犯規定業經刪除之法
        律實然面暨修正刪除之立法理由，認為行為人如基於反
        覆實行之犯意，在密切接近之一定時、地，持續實行單
        次或複次之施用毒品行為，應僅成立集合犯一罪。至個
        案中如有積極事證（例如先後施用毒品之時間差距甚遠
        、其間曾在監在押等）顯示行為人上開反覆實行之犯意
        有所中斷，其後之施用毒品行為因屬另行起意之行為，
        自應另論一罪，而與先前之施用毒品罪名併罰之，自不
        待言。
    (二)核被告所為，係犯毒品危害防制條例第10條第1 項之施
        用第一級毒品，刑法第320 條第1 項竊盜（附表編號一
        至三部分）、第321 條第1 項第3 款攜帶兇器竊盜（附
        表編號四部分）等罪。被告持有第一級毒品海洛因之低
        度行為，應為施用毒品之高度行為所吸收，不另論罪。
        又被告先後數次施用第一級毒品海洛因之犯行，時間密
        切接近，顯係基於反覆持續實行之犯意，為集合犯，應
        依上開(一)之說明論以一罪。檢察官雖僅就被告於96年5
        月2 日查獲前3 日內某時施用海洛因一次之犯行提起公
        訴，然未起訴部分既與上開部分有如前所述集合犯之實
        質上一罪關係，自應為起訴效力所及，本院依法併予審
        理。又扣案之尖嘴鉗，長約12公分，尖端銳利，係客觀
        上對人之生命、身體構成威脅之兇器，業經本院當庭勘
        驗查明（96年7 月25日準備程序筆錄參照），故如附表
        編號四部分應係犯攜帶兇器竊盜罪，迺公訴意旨竟論以
        普通竊盜罪，顯有未洽，惟因起訴之基本社會事實同一
        ，爰依法變更起訴法條。另被告所犯施用第一級毒品、
        四次竊盜等五罪，犯意各別，行為互異，應予分論併罰
        。查被告前曾受如事實欄所載有期徒刑之執行，此有臺
        灣高等法院被告前案紀錄表附卷可考，其於有期徒刑執
        行完畢後5 年以內，故意再犯本件最重本刑為有期徒刑
        以上之刑之罪，為累犯，應加重其刑。本院審酌被告犯
        罪之動機、吸食毒品頻率、曾有施用毒品之前科仍不知
        戒除，行竊他人財物之行為，嚴重影響社會秩序，惟犯
        罪後坦承犯行，且所犯之施用毒品犯行乃戕害自己身心
        健康，並未危及他人等一切情狀，就上開五罪分別量處
        如主文所示之刑。
    (三)按犯罪在中華民國96年4 月24日以前者，除本條例另有
        規定外，依下列規定減刑：一死刑減為無期徒刑；二無
        期徒刑減為有期徒刑20年；三有期徒刑、拘役或罰金，
        減其刑期或金額二分之一。依本條例應減刑之罪，未經
        判決確定者，於裁判時，減其宣告刑。依前項規定裁判
        時，應於判決主文同時諭知其宣告刑及減得之刑，96年
        7 月16日施行之中華民國96年罪犯減刑條例第2 條第1
        項、第7 條定有明文。本案被告如附表編號一、二、三
        所示之竊盜犯行，因犯罪時間均在96年4 月24日以前，
        且經本院各宣告有期徒刑6 月，合於前揭減刑條件，應
        各減為有期徒刑3 月，並與後述不得減刑之二罪，定其
        應執行刑如主文所示。至附表編號四所示加重竊盜以及
        施用第一級毒品海洛因等犯行，因犯罪行為時間或犯罪
        行為之一部在96年4 月25日之後，核無上開減刑規定之
        適用，附此敘明。
    (四)扣案之機車鑰匙、尖嘴鉗各1 支，均係被告所有且供本
        件竊盜犯罪所用之物，業據其供承在卷，爰依法宣告沒
        收。至附表編號三所示該次竊盜犯行被告所使用之鑰匙
        ，因未據扣案，且無證據證明尚未滅失，為免執行困難
        ，爰不予宣告沒收。
五、檢察官雖認被告前有多次竊盜前科，仍再犯本件四次竊盜罪
    ，足見有犯罪之習慣，而建請依竊盜犯贓物犯保安處分條例
    第3 條之規定，諭令被告入勞動場所強制工作云云。然按保
    安處分係針對受處分人將來之危險性所為之處置，以達教化
    、治療之目的，為刑罰之補充制度。我國現行刑法採刑罰與
    保安處分雙軌制，係在維持行為責任之刑罰原則下，為協助
    行為人再社會化之功能，以及改善行為人潛在之危險性格，
    期能達成根治犯罪原因、預防犯罪之特別目的。是保安處分
    中之強制工作，旨在對嚴重職業性犯罪及欠缺正確工作觀念
    或無正常工作因而犯罪者，強制其從事勞動，學習一技之長
    及正確之謀生觀念，使其日後重返社會，能適應社會生活。
    竊盜犯贓物犯保安處分條例第3 條第1 項規定，即係本於保
    安處分應受比例原則之規範，使保安處分之宣告，與行為人
    所為行為之嚴重性、行為人所表現之危險性及對於行為人未
    來行為之期待性相當之意旨而制定，而由法院視行為人之危
    險性格，決定應否令入勞動處所強制工作，以達預防之目的
    （最高法院91年度臺上字第4625號刑事判決意旨參照）。查
    被告之行竊次數僅四次，犯罪手法單純，多屬不具危險性之
    竊盜行為，並無表現出危險性格而應以強制工作預防再犯之
    必要性，故本院認如主文所示之刑已足以達成懲罰被告之目
    的，尚無諭知強制工作之必要。
六、適用之法律依據：
    刑事訴訟法第273 條之1 第1 項、第299 條第1 項前段、第
    300 條、第310 條之2 、第454 條，毒品危害防制條例第10
    條第1 項，刑法第11條前段、第320 條第1 項、第321 條第
    1 項第3 款、第47條第1 項、第51條第5 款、第38條第1 項
    第2 款，刑法施行法第1 條之1 ，中華民國96年罪犯減刑條
    例第2 條第1 項第3 款、第7 條。
本案經檢察官己○○到庭執行職務。
如不服本判決，得自收受送達之日起10日內，向本院提起上訴。
中　　華　　民　　國　　96　　年　　7 　　月　　31　　日
                  刑事第四庭法  官  楊皓清
以上正本證明與原本無異。
如不服本判決應於收受本判決後10日內向本院提出上訴書狀，其
未敘述上訴理由者，並得於提起上訴後10日內向本院補提理由書
狀（均須按他造當事人之人數附繕本。）「切勿逕送上級法院」
中　　華　　民　　國　　96　　年　　7 　　月　　31　　日
                            書記官  盧鏡合
附錄論罪法條：
刑法第320 條
意圖為自己或第三人不法之所有，而竊取他人之動產者，為竊盜
罪，處5 年以下有期徒刑、拘役或5 百元以下罰金。
意圖為自己或第三人不法之利益，而竊佔他人之不動產者，依前
項之規定處斷。
前二項之未遂犯罰之。
刑法第321 條
犯竊盜罪而有左列情形之一者，處6 月以上、5 年以下有期徒刑
：
一於夜間侵入住宅或有人居住之建築物、船艦或隱匿其內而犯之
者。
二  毀越門扇、牆垣或其他安全設備而犯之者。
三  攜帶兇器而犯之者。
四  結夥三人以上而犯之者。
五  乘火災、水災或其他災害之際而犯之者。
六  在車站或埠頭而犯之者。
前項之未遂犯罰之。
毒品危害防制條例第10條第1 項
施用第一級毒品者，處6 月以上5 年以下有期徒刑。
附表
┌─┬────┬───┬────┬────┬───────┬───┐
│編│犯罪時間│被害人│犯罪手法│所得財物│證據一覽      │ 罪名 │
│號│犯罪地點│      │        │        │              │      │
├─┼────┼───┼────┼────┼───────┼───┤
│一│96年1月 │丙○○│趁被害人│皮包1只 │1.被告丁○○於│竊盜  │
│  │30日上午│      │所有之M8│（內有  │  警詢、偵訊時│      │
│  │9時許   │      │─6803號│身分證1 │  之自白（96偵│      │
│  │        │      │自小客車│張、健保│  2908號卷第4 │      │
│  │基隆市麥│      │車門未上│卡1 張、│  至6頁、第22 │      │
│  │金路「果│      │鎖之際，│手機1支 │  頁）        │      │
│  │菜市場」│      │徒手開啟│）      │2.被害人丙○○│      │
│  │停車場  │      │車門，進│        │  於警詢時之指│      │
│  │        │      │入車內行│        │  訴（同上偵卷│      │
│  │        │      │竊。    │        │  第7至9頁）  │      │
│  │        │      │        │        │3.證人劉濟威於│      │
│  │        │      │        │        │  警詢時之證述│      │
│  │        │      │        │        │  （同上偵卷第│      │
│  │        │      │        │        │  10至11頁）  │      │
│  │        │      │        │        │4.手機讓渡同意│      │
│  │        │      │        │        │  書1紙（同上 │      │
│  │        │      │        │        │  偵卷第12頁）│      │
├─┼────┼───┼────┼────┼───────┼───┤
│二│96年3月 │戊○○│持自備之│GHE─416│1.被告丁○○於│竊盜  │
│  │27日上午│      │鑰匙，啟│號重型機│  警詢、偵訊時│      │
│  │11時許  │      │動電門竊│車1部。 │  之自白（96偵│      │
│  │        │      │取之。  │        │  2556號卷第7 │      │
│  │基隆市西│      │        │        │  至8頁、第34 │      │
│  │定路351 │      │        │        │  頁）        │      │
│  │號前    │      │        │        │2.被害人戊○○│      │
│  │        │      │        │        │  於警詢時之指│      │
│  │        │      │        │        │  訴（同上偵卷│      │
│  │        │      │        │        │  第10至12頁）│      │
│  │        │      │        │        │3.失竊機車及安│      │
│  │        │      │        │        │  全帽照片3幀 │      │
│  │        │      │        │        │  （同上偵卷第│      │
│  │        │      │        │        │  17、18頁）  │      │
│  │        │      │        │        │4.扣案鑰匙照片│      │
│  │        │      │        │        │  1幀（同上偵 │      │
│  │        │      │        │        │  卷第18頁）  │      │
│  │        │      │        │        │5.基隆市警察局│      │
│  │        │      │        │        │  車輛協尋證明│      │
│  │        │      │        │        │  單、尋獲電腦│      │
│  │        │      │        │        │  輸入單各1紙 │      │
│  │        │      │        │        │  （同上偵卷第│      │
│  │        │      │        │        │  21至22頁）  │      │
│  │        │      │        │        │6.贓物認領保管│      │
│  │        │      │        │        │  單1紙（同上 │      │
│  │        │      │        │        │  偵卷第23頁）│      │
│  │        │      │        │        │7.扣案機車鑰匙│      │
│  │        │      │        │        │  1 支。      │      │
├─┼────┼───┼────┼────┼───────┼───┤
│三│96年4月 │乙○○│持自備之│YYN─247│1.被告丁○○於│竊盜  │
│  │16日中午│      │鑰匙（已│號輕型機│  警詢、偵訊時│      │
│  │某時許  │      │丟棄，未│車1部。 │  之自白（96偵│      │
│  │        │      │扣案），│        │  2401號卷第4 │      │
│  │基隆市月│      │啟動電門│        │  至6頁、第21 │      │
│  │眉路108 │      │竊取之。│        │  頁）        │      │
│  │號前    │      │        │        │2.被害人乙○○│      │
│  │        │      │        │        │  於警詢時之指│      │
│  │        │      │        │        │  訴（同上偵卷│      │
│  │        │      │        │        │  第7至8頁）  │      │
│  │        │      │        │        │3.贓物認領保管│      │
│  │        │      │        │        │  單1紙（同上 │      │
│  │        │      │        │        │  偵卷第9頁） │      │
│  │        │      │        │        │4.監視器翻拍照│      │
│  │        │      │        │        │  片4幀（同上 │      │
│  │        │      │        │        │  偵卷第12至13│      │
│  │        │      │        │        │  頁）        │      │
├─┼────┼───┼────┼────┼───────┼───┤
│四│96年5月 │甲○○│持客觀上│白鐵門1 │1.被告丁○○於│攜帶兇│
│  │26日下午│      │足以對人│扇      │  警詢、偵訊時│器竊盜│
│  │3 時20分│      │之生命、│        │  之自白（96偵│      │
│  │許      │      │身體、安│        │  2945號卷第6 │      │
│  │        │      │全構成威│        │  至8頁、第36 │      │
│  │基隆市月│      │脅，具有│        │  頁、第41頁）│      │
│  │眉路92巷│      │危險性之│        │2.被害人甲○○│      │
│  │內之菜園│      │尖嘴鉗1 │        │  於警詢時之指│      │
│  │        │      │支，剪斷│        │  訴（同上偵卷│      │
│  │        │      │鐵絲竊取│        │  第11至12頁）│      │
│  │        │      │之。    │        │3.贓物認領保管│      │
│  │        │      │        │        │  單1紙（同上 │      │
│  │        │      │        │        │  偵卷第14頁）│      │
│  │        │      │        │        │4.現場照片2幀 │      │
│  │        │      │        │        │  （同上偵卷第│      │
│  │        │      │        │        │  18頁）      │      │
│  │        │      │        │        │5.扣案尖嘴鉗照│      │
│  │        │      │        │        │  片2幀（同上 │      │
│  │        │      │        │        │  偵卷第19頁）│      │
│  │        │      │        │        │6.扣案尖嘴鉗1 │      │
│  │        │      │        │        │  支。        │      │
└─┴────┴───┴────┴────┴───────┴───┘
